臺灣高雄地方法院刑事判決　　　　　　　96年度訴字第1701號
公　訴　人　臺灣高雄地方法院檢察署檢察官
被　　　告　乙○○
上列被告因常業詐欺案件，經檢察官提起公訴（96年度偵字第號
），本院判決如下：
    主  文
乙○○幫助意圖為自己不法之所有，以詐術使人將本人之物交付
，處有期徒刑壹年陸月。
    事  實
一、乙○○明知胡記富（已經判決確定）、劉雲鵬（另經臺灣高
    雄地方法院通緝中）等人係以對不特定人詐欺取財之詐騙集
    團，且明知胡記富等人購買金融帳戶使用之目的在於掩飾犯
    行不易遭人追查，竟仍基於幫助胡記富等人詐騙之犯意，於
    93年6 月7 日下午11時許，介紹出售人頭帳戶之某不詳姓名
    成年男姓賣主，在高雄縣鳳山市○○路、建國路路口附近，
    與胡記富見面，由胡記富以每本新臺幣（下同）3 千元之價
    格，向該男姓賣主買得陳進財（因為另案確定判決效力所及
    ，已另為不起訴處分確定）所有台南中小企業銀行高雄分行
    帳號0000000000000 號帳戶、台新銀行苓雅分行
    000000000000000 號帳戶、富邦銀行帳號00000000000000
    號帳戶（下稱本案帳戶）之存摺、提款卡等資料，乙○○則
    取得3 千元之報酬。嗣劉雲鵬等人所組詐騙集團取得陳進財
    及周洪新（已另案判決確定）等多人之帳戶存摺、提款卡資
    料後，即由詐騙集團成員及劉雲鵬在大陸地區福建廈門市隔
    海操控，並自大陸地區透過佳訊達國際有限公司架設369 簡
    訊發射平台網站傳輸（網址http://369.com/index.html）
    ，向經由電腦選定在台灣地區不特定人手機持用門號客戶，
    發出內容略謂：「貴用戶信用卡在某地消費交易異常未完成
    ，如有疑問請洽聯合信用卡中心人員，電話：02-XXXXXXXX
    查詢」云云之簡訊，伺被害人回電聯絡時，再經購置之電話
    線路層轉由大陸地區詐騙集團成員接電，要求被害人就近到
    自動櫃員機操作變更密碼，實則匯出款項到收購之人頭帳戶
    ，致被害人戊○○、甲○○、丙○○一時不察，誤信為真，
    將金額分別以自動櫃員機跨行轉帳方式，匯入如附表所示本
    案帳戶中。隨後集團成員確認被害人匯款入帳後，再由胡記
    富協同其他詐騙集團成員吳志成、張昇宜、洪淑君（均經判
    決確定）等人擔任車手工作，赴各地自動櫃員機提領現金或
    轉帳至胡記富等人所指定帳戶。嗣經警於93年5 月下旬依法
    聲請對胡記富使用門號0000000000號等電話實施通訊監察，
    循線追查渠等通話聯絡紀錄，並於93年6 月26日，分別在胡
    記富、乙○○、吳志成、洪淑君、劉雲鵬等人住處或辦公室
    等地執行搜索，始查悉上情。
二、案經高雄市政府警察局移送臺灣高雄地方法院檢察署檢察官
    偵查起訴。
    理  由
一、證據能力之審酌：
(一)按「被告以外之人於審判外之言詞或書面陳述，除法律有規
    定者外，不得作為證據。」刑事訴訟法第159 條第1 項固定
    有明文。惟按「被告以外之人於審判外之陳述，雖不符前4
    條之規定，而經當事人於審判程序同意作為證據，法院審酌
    該言詞陳述或書面陳述作成時之情況，認為適當者，亦得為
    證據。當事人、代理人或辯護人於法院調查證據時，知有第
    159 條第1 項不得為證據之情形，而未於言詞辯論終結前聲
    明異議者，視為有前項之同意。」刑事訴訟法第159 條之5
    亦規定甚明。本件證人即被害人戊○○、甲○○、丙○○、
    證人胡記富、陳俊源於警詢中之供述及電話號碼0000000000
    號之監聽譯文，雖均屬被告以外之人於審判外之言詞或書面
    陳述，惟被告於本院調查證據時，知有上情而未於言詞辯論
    終結前聲明異議，本院審酌該等陳述或係執法機關依法定程
    序詢問而做成，又或偵辦本案之員警依監聽內容所做之書面
    紀錄，並無何違法不當之處，亦無不足採信之情況，認以之
    做為證據，應屬適當，該等陳述應有證據能力。
(二)證人胡記富、陳俊源於偵訊中之證詞，亦屬被告以外之人於
    審判外之陳述，依刑事訴訟法第159 條第1 項之規定，本不
    得做為證據。惟按被告以外之人於偵查中向檢察官所為之陳
    述，除顯有不可信之情況者外，得為證據，刑事訴訟法第
    159 條之1 第2 項定有明文。上開陳述均係在檢察官前所做
    成，並均有具結擔保其陳述之正確性，並無何顯不可信之情
    況，依前開法條意旨，自得做為證據。
二、訊據被告固坦認曾介紹不詳姓名之男性賣主販賣本案帳戶之
    存摺、提款卡等物與證人胡記富，證人胡記富因而給其3000
    元等情，然矢口否認有何幫助詐欺之犯行，並辯稱：其之前
    曾看報紙應徵，老闆要求辦電話門號與他人使用，後門號遭
    他人用於詐騙，其為找到該老闆證明自己清白，故不斷應徵
    報紙上此類廣告，本案亦係因此來云云。惟查：
(一)被害人3 人遭胡記富等人詐騙集團以前揭方式詐騙等情，業
    經證人即被害人於警詢中陳述綦詳，並有本案帳戶交易明細
    、被害人甲○○、丙○○存摺在卷可稽（均見臺灣高雄地方
    法院檢察署96年度偵字第5339號卷宗第16頁以下），被告介
    紹販賣本案帳戶與胡記富並因而取得報酬等情，業據被告坦
    承不諱，核與證人胡記富所述相符（見同上署93年度偵字第
    12567 號卷宗第4 頁以下、96年度偵字第5339號卷宗第100
    頁以下），並有證人胡記富所持0000000000好行動電話之監
    聽譯文附卷可按（見同上署96年度偵字第5339號卷宗第15頁
    ）。而金融機構帳戶之申請並無任何限制，只需存入少許金
    錢並提供身份證件即可申請，任何人若需要帳戶使用，自行
    申辦即可，若特意向他人購買，多有不可告人之目的，此為
    一般人均知之常識，且被告前因辦電話供他人使用遭偵查起
    訴（見同上署96年度偵字第5339號卷附臺灣高等法院高雄分
    院95年度上訴字第1300號判決），對此自當更加謹慎注意。
    況被告明知證人胡記富與陳俊源、其先前老闆「秋哥」互相
    認識（見本院準備程序筆錄），又從事收購帳戶，對證人胡
    記富購買存摺係供詐騙之用，顯已有所認識，被告介紹販賣
    帳戶幫助胡記富等人詐欺之犯行，已足認定。
(二)被告雖辯稱其係為尋找之前應徵之老闆「秋哥」，故不斷在
    報紙上尋找類似之廣告，本案亦因此衍生云云。惟被告介紹
    販賣帳戶幫助詐欺等情，已如前述，其出於何種動機介紹販
    賣帳戶，並非所問，其所辯縱令屬實，亦無解於其幫助詐欺
    之罪責。且被告若欲藉此找尋「秋哥」，則直接以報紙廣告
    尋人即可，何需介紹販賣帳戶？況其已自承知悉證人胡記富
    認識陳俊源，而陳俊源又係先前面試應徵其辦電話與「秋哥
    」使用之人（見本院準備程序筆錄），為何不將此線索告知
    警方偵辦，反介紹他人販賣本案帳戶，更為證人胡記富詢問
    本案帳戶之密碼？又其另自白稱係有人打電話問其是否收購
    帳戶，故其介紹該人與證人胡記富買賣，若非其本有從事介
    紹帳戶買賣並設法散發此訊息，豈可能有不相識之人知悉其
    電話並自動撥打電話詢問有無收購帳戶？被告所辯顯屬卸責
    之詞，不足採信。
(三)按刑法上之幫助犯，係指以幫助之意思，對於正犯資以助力
    ，而未參與實施犯罪之行為者而言，最高法院49年台上字第
    77號判例著有明文。被告雖未參與詐欺行為，但介紹他人販
    賣帳戶與證人胡記富作為收款之帳戶，係對詐欺罪之正犯資
    以助力，應屬幫助犯。公訴意旨雖認被告與證人胡記富所屬
    之詐欺集團為共同正犯，惟本件並無任何證據證明被告有參
    與詐欺之構成要件行為，亦無法證明被告有餘胡記富等人共
    同謀議為詐欺之犯行，且被告係介紹販賣帳戶後即取得3000
    元報酬，並非事後依據所詐得之金額抽取固定比率報酬，足
    見被告尚非該詐騙集團之成員，並無共同正犯之關係，應予
    敘明。
(四)綜上所述，本件事證明確，被告之辯解均不足使本院形成被
    告無罪之合理懷疑，其犯行堪以認定。
三、被告行為後，刑法及刑法施行法分別於94年2 月2 日、95年
    6 月14日號修正公布，均於95年7 月1 日施行，而修正後刑
    法第2 條第1 項之規定，係規範行為後法律變更所生新舊法
    律比較適用之準據法，於修正後刑法施行後，應適用修正後
    刑法第2 條第1 項之規定，為「從舊從輕」之比較。另於比
    較時應就罪刑有關之共犯、未遂犯、想像競合犯、牽連犯、
    連續犯、結合犯，以及累犯加重、自首減輕暨其他法定加減
    原因（如身分加減）與加減比例等一切情形，本於統一性及
    整體性原則，綜其全部罪刑之結果而為比較，有最高法院95
    年5 月23日刑事庭第8 次會議決議可資參照。查被告對所幫
    助之對象為詐欺集團有所認識，其應係涉犯幫助修正前刑法
    第340 條常業詐欺罪，法定刑為有期徒刑1 年以上7 年以下
    。然刑法修正後刪除常業詐欺罪，僅能論以幫助普通詐欺，
    法定刑為5 年以下有期徒刑、拘役或罰金，且被告僅有一次
    幫助行為，縱令造成3 被害人被害，仍僅能論以一罪，兩相
    比較，自以新法有利於被告，本件應依修正後之新法處斷。
    又刑法施行法雖增定第1 條之1 ，提高刑法分則編罰金刑之
    上限，然參諸本條立法理由：「……考量新修正之刑法施行
    後，不再適用現行法規所定貨幣單位折算新臺幣條例，為使
    罰金數額趨於一致，避免衍生新舊法比較適用問題，以緩和
    實務適用法律之衝擊，於不變動罰金數額之前提下，爰為第
    2 項規定。」，可知本條之規定，即在於避免就罰金之提高
    比較新舊法。且依本條規定，將罰金貨幣單位改為新臺幣，
    再予提高30倍，等於依罰金罰鍰提高標準條例第1 條前段提
    高10倍後，折算為新臺幣之金額，故實際上並無變更，而不
    在法律變更比較新舊法之列，
    本件自應逕行適用刑法施行法第1 條之1 ，附此敘明。
四、核被告所為，係犯刑法第339 條第1 項詐欺取財罪之幫助犯
    。公訴意旨雖認被告涉犯修正前刑法第340 條之常業詐欺罪
    之幫助犯，然經新舊法比較後，僅能論以修正後刑法第339
    條第1 項詐欺取財罪之幫助犯，已如前述，公訴意旨容有未
    恰，起訴法條應予變更。被告幫助他人犯詐欺取財罪，應依
    刑法第30條第2 項之規定，按正犯之刑減輕之，爰審酌被告
    介紹販賣人頭帳戶與詐欺集團，不僅造成偵查機關追緝犯罪
    之困難，更有礙國家刑罰權之有效行使，導致被害人散盡畢
    生積蓄，復求償無門，打擊民眾對國家公權力執行及經濟交
    易秩序的信心，並阻礙正當工商業務推展及政府行政事務之
    推動，自應予嚴懲，犯後雖坦承部分犯行，然仍飾詞卸責，
    難認態度良好，及其犯罪之動機、目的、手段等一切情狀，
    量處如主文所示之刑。
據上論斷，應依刑事訴訟法第299 條第1 項前段、第300 條，刑
法第2 條第1 項前段、第339 條第1 項、第30條第2 項，刑法施
行法第1 條之1 ，判決如主文。
本案經檢察官丁○○到庭執行職務。
中　　華　　民　　國　　96　　年　　7 　　月　　6 　　日
                  刑事第九庭  審判長法　官   王啟明
                                    法  官   陳建和
                                    法  官   王奕勛
以上正本證明與原本無異。
如不服本判決，應於收受送達後10日內向本院提出上訴書狀。
中　　華　　民　　國　　96　　年　　7 　　月　　9 　　日
　　　　　　　　　　　　　 　       書記官   陳心儀
中華民國刑法第339條
（普通詐欺罪）
意圖為自己或第三人不法之所有，以詐術使人將本人或第三人之
物交付者，處5 年以下有期徒刑、拘役或科或併科1 千元以下罰
金。
以前項方法得財產上不法之利益或使第三人得之者，亦同。
前二項之未遂犯罰之。
附表：
┌──┬───┬────┬─────────┬─────┬────────┐
│編號│被害人│遭詐騙後│  匯  款  地  點  │ 匯出金額 │匯  入  帳  號  │
│    │      │匯款時間│                  │（新台幣）│                │
├──┼───┼────┼─────────┼─────┼────────┤
│一  │戊○○│93年6月9│高雄縣鳳山市○○路│16萬1,137 │台南中小企銀高雄│
│    │      │日下午6 │之台新銀行提款機跨│元（含手續│分行            │
│    │      │時許    │行轉帳            │費3 筆共51│戶名：陳進財    │
│    │      │        │                  │元）      │帳號：          │
│    │      │        │                  │          │0000000000000   │
├──┼───┼────┼─────────┼─────┼────────┤
│二  │甲○○│93年6月9│高雄市左營區左營大│10萬元    │台新銀行苓雅分行│
│    │      │日下午6 │路郵局提款機跨行轉│（含手續費│戶名：陳進財    │
│    │      │時許    │帳                │17元）    │帳號：          │
│    │      │        │                  │          │00000000000000  │
├──┼───┼────┼─────────┼─────┼────────┤
│三  │丙○○│93年6月9│彰化縣鹿港鎮立德文│4萬6,553元│台新銀行苓雅分行│
│    │      │日下午5 │教會館旁台灣銀行自│（含手續費│戶名：陳進財    │
│    │      │時許    │動櫃員機旁操作跨行│17元）    │帳號：          │
│    │      │        │轉帳              │          │00000000000000  │
└──┴───┴────┴─────────┴─────┴────────┘
附錄本案論罪科刑法條：
